臺灣臺中地方法院刑事判決
111年度訴字第477號
公  訴  人  臺灣臺中地方檢察署檢察官
被      告  林寬鈿



上列被告因傷害案件，經檢察官提起公訴（109年度偵字第33103
號、第37894號），本院判決如下：
    主    文
林寬鈿犯傷害罪，處有期徒刑伍月，如易科罰金，以新臺幣壹仟
元折算壹日。
    犯罪事實
一、緣余孟林與黃宥憲有賭債糾紛，劉其翰則因而簽發面額共計
    新臺幣（下同）90萬元之本票與黃宥憲。嗣劉其翰電請林寬
    鈿協助處理上開債務糾紛，林寬鈿自黃宥憲處取得劉其翰簽
    發之本票後，因故對劉其翰及余孟林心生不滿，遂要求劉其
    翰前往其址設臺中市○○區○○路0段0000號2樓之招待所(下稱
    招待所)。劉其翰及余孟林遂於民國109年9月2日晚上10時22
    分許前往招待所，林寬鈿則於同日晚上11時38許抵達招待所
    ，並於翌（3）日凌晨2時許，基於傷害之犯意，在招待所內
    持鐵椅毆打劉其翰，及以不詳手槍（按未據扣案，無證據證
    明有殺傷力）槍托毆打余孟林頭部，致劉其翰受有雙上肢挫
    傷及開放性傷口、臉之挫傷、左眼下開放性傷口等傷害；余
    孟林則受有頭皮撕裂傷之傷害。而因余孟林頭部受傷流血，
    林寬鈿於同日上午5時29分許，指示在場之張宇盛駕車送余
    孟林至臺中榮民總醫院（下稱臺中榮總）就醫。嗣因劉其翰
    及余孟林報告警處理，經警於109年11月2日持本院核發之搜
    索票至招待所執行搜索，扣得如附表所示之物（嗣均已由檢
    察官發還林寬鈿），因而查悉上情。
二、案經劉其翰及余孟林訴由臺中市政府警察局第六分局報告臺
    灣臺中地方檢察署檢察官偵查起訴。
    理    由
一、本判決下述所引用被告以外之人於審判外之供述證據，檢察
    官及被告林寬鈿迄本院言詞辯論終結前，就該等證據之證據
    能力，皆未聲明異議，而本院審酌上開供述證據資料製作時
    之情況，並無不當取供或證明力明顯過低之瑕疵，認以之作
    為證據應屬適當，依刑事訴訟法第159條之5規定，認均具有
    證據能力。而本案所引用之其餘非供述證據，並無證據證明
    係實施刑事訴訟程序之公務員違背法定程序所取得，依刑事
    訴訟法第158條之4反面解釋，應認均具有證據能力，併此敘
    明。
二、認定犯罪事實所憑證據及理由
  ㈠訊據被告固坦承有於上開時、地出手毆打告訴人劉其翰及余
    孟林等節，惟矢口否認有持鐵椅及槍托毆打之行為，辯稱：
    當初是劉其翰聯絡我，說他和余孟林因賭債被組頭逼簽本票
    ，並給我組頭的聯絡方式，我跟組頭聯繫後，付錢將劉其翰
    簽發的本票取回，但發現劉其翰對於事發經過沒有對我說實
    話，且整件事都是余孟林造成的，我很生氣，才會徒手毆打
    劉其翰及余孟林，但我沒有用任何器具傷害他們；且當時余
    孟林是因為自己不小心摔下樓梯並受傷，我才會請張宇盛帶
    余孟林去醫院就醫云云（見本院卷第57、312、328頁）。
　㈡經查：
　　告訴人余孟林與案外人黃宥憲有賭債糾紛，告訴人劉其翰則
    因而簽發面額共計90萬元之本票與案外人黃宥憲。嗣告訴人
    劉其翰電請被告協助處理上開債務糾紛，被告自案外人黃宥
    憲處取得前揭本票後，因故對告訴人2人心生不滿，遂要求
    告訴人劉其翰前往招待所。告訴人2人於109年9月2日晚上10
    時22分許前往招待所，被告則於同日晚上11時38許抵達招待
    所，並於翌（3）日凌晨2時許，基於傷害之犯意，在招待所
    內出手毆打告訴人2人，致告訴人劉其翰受有雙上肢挫傷及
    開放性傷口、臉之挫傷、左眼下開放性傷口等傷害；另告訴
    人余孟林受有頭皮撕裂傷之傷害，被告即指示證人張宇盛駕
    車送余孟林至臺中榮總就醫等情，業據被告於警詢、偵查及
    本院審理中供述明確〈見109偵33103卷（下稱偵1卷）第31-3
    6、267-268頁、本院卷第328頁〉，核與告訴人劉其翰於警詢
    之陳述、偵查及本院審理中之證述（見偵1卷第109-115、24
    7-250、259-260頁、本院卷第298-312頁）、告訴人余孟林
    於警詢、偵查中之陳述、偵查及本院審理中之證述（見偵1
    卷第93-99、253-256、259-260頁、本院卷第312-319頁）大
    致相符，並有告訴人劉其翰簽發之本票影本（見偵1卷第293
    -295頁）、員警職務報告（見偵1卷第13-19頁）、109年9月
    2日至3日招待所外之監視器錄影畫面、109年9月3日臺中榮
    總急診室車道監視器錄影畫面翻拍照片（見偵1卷第183-197
    頁）、招待所現場蒐證照片（見偵1卷第211-217頁）、告訴
    人2人之臺中榮總診斷證明書、病歷資料、告訴人余孟林之
    急診就醫病歷資料（見偵1卷第315-316、321-334、349-364
    頁）、告訴人劉其翰之傷勢照片（見本院卷第153-161頁）
    存卷可佐，此部分之事實，堪以認定。
  ㈢被告雖辯稱其僅以徒手毆打告訴人2人，且告訴人余孟林所受
    前揭傷害係其自身跌下招待所樓梯所致云云，惟查：
　  ⒈告訴人劉其翰①於警詢中陳稱：當時我請被告幫我處理債務
      糾紛，並跟余孟林一起至招待所，但後來被告說我和余孟
      林沒有交代所有事情，讓他很沒面子，就用電擊棒、電擊
      槍電擊我的口腔內部、右上臂、頸部和左側腹，並持鐵椅
      打我，另外也有持手槍槍托毆打我和余孟林；我是因為看
      到被告有邊走邊做出拉滑套的動作，才會認為被告是用手
      槍毆打我和余孟林等語（見偵1卷第110-111頁）；②於偵
      查中具結證稱：被告在招待所內以電擊棒、電擊槍和椅子
      打我和余孟林，並以槍托毆打余孟林的頭部等語（見偵1
      卷第247、250頁）；③於本院審理中具結證稱：先前因為
      余孟林積欠賭債，導致我被黃宥憲逼簽本票，後來本票遭
      被告取走後，被告叫我去招待所取回本票，我就和余孟林
      一同前往招待所；我和余孟林原本坐在招待所內，突然被
      告就進來毆打我和余孟林，被告先用槍托打余孟林的頭，
      導致余孟林頭部受傷流血，並以電擊棒電擊余孟林，及持
      鐵椅毆打余孟林背部；後來被告用電擊棒、電擊槍電我口
      腔內部和頸部兩側，並用椅子打我，但沒有用槍托毆打我
      等語（見本院卷第298-301頁）。
　　⒉告訴人余孟林①於警詢中陳稱：案發當天因為被告幫我處理
      另案債務糾紛，但劉其翰並未向被告清楚交代整個過程，
      故被告覺得他在處理時面子掛不住，就在招待所毆打我和
      劉其翰。當時被告用手槍槍托毆打我的頭部，導致我受傷
      流血，另外也以電擊棒電擊我的脖子和上半身；之後被告
      命令在場的張宇盛帶我去臺中榮總急診室就醫；我是因為
      看到被告拿出一把手槍，並做出拉滑套的動作，才會覺得
      是被手槍槍托毆打等語（見偵1卷第93-99頁）；②於偵查
      中陳稱：案發當天劉其翰遭被告以電擊棒電擊，同時亦遭
      被告毆打；被告則以手槍槍托打我的頭部，並以電擊棒電
      我等語（見偵1卷第253頁）；③於本院審理中具結證稱：
      劉其翰曾因為我的關係簽發本票，並請被告協助處理本票
      事宜；案發當天我與劉其翰一起去招待所找被告，我們原
      本坐在招待所內，後來被告就衝進來打我們，被告用槍托
      毆打我的頭部，並以電擊棒電擊我的脖子或後背，及以鐵
      椅打我的身體；被告同時拿電擊槍、電擊棒電劉其翰脖子
      及身體，並以鐵椅毆打劉其翰。當時我的頭部因為遭被告
      毆打而流血暈倒，被告就叫張宇盛帶我就醫等語（見本院
      卷第313-319頁）。
　　⒊告訴人2人對於被告持鐵椅毆打告訴人劉其翰，及持槍托毆
      打告訴人余孟林之過程及傷害部位等節，歷次陳述始終一
      致，彼此所述亦互核相符，且告訴人劉其翰因被告本案犯
      行所受之傷害為雙上肢挫傷及開放性傷口、臉之挫傷、左
      眼下開放性傷口等傷害；告訴人余孟林則受有頭皮撕裂傷
      之傷害等節，有前揭臺中榮總診斷證明書、病歷與急診就
      醫資料（見偵1卷第315-316、321-334、349-364頁）、告
      訴人劉其翰之傷勢照片（見本院卷第153-161頁）在卷可
      稽，以該等傷勢情形觀之，顯非單純徒手毆打所能造成，
      衡情告訴人2人所受前揭傷害，均應係遭受特定硬物以一
      定程度之攻擊行為所肇致，亦即依告訴人2人遭受前揭傷
      害之傷勢判斷，應確係遭他人以特定硬物之故意攻擊行為
      所造成，否則應不致遭受如此傷害；臺中榮總亦函覆稱告
      訴人余孟林所受傷害有可能為遭鈍器敲擊所致等語，有臺
      中榮總110年11月3日中榮醫企字第1104203641號函存卷可
      考（見偵1卷第383頁）。綜上，堪認告訴人2人所述分別
      遭被告以鐵椅、槍托毆打之情節，確屬真實，被告辯稱其
      僅以徒手毆打告訴人2人云云，核與前揭事證不符，自無
      可採。另起訴意旨認被告係以不明方式毆打告訴人劉其翰
      ，及以鈍器毆打告訴人余孟林等語，尚有未合，然業經檢
      察官當庭補充（見本院卷第327頁），附此敘明。
　  ⒋至公訴意旨雖認被告另以電擊棒電擊告訴人2人，及持鐵椅
      毆打告訴人余孟林身體等語（見本院卷第327頁），且告
      訴人2人均陳稱及具結證稱其等有遭被告以電擊棒電擊，
      告訴人余孟林則有遭被告持鐵椅毆打等語。然本案並未扣
      得電擊棒，且告訴人劉其翰於警詢陳稱其口腔內部、右上
      臂、頸部和左側腹遭被告電擊等語；於本院審理中證稱其
      遭被告以電擊棒電擊口腔內部及頸部兩側，余孟林則遭被
      告持鐵椅毆打背部等語；告訴人余孟林於警詢中則陳稱被
      告持電擊棒電擊其脖子和上半身等語；於本院審理中則證
      稱被告持鐵椅毆打其身體、以電擊棒電擊其脖子或後背，
      另電擊劉其翰之脖子及身體等語。然依上開臺中榮總診斷
      證明書及病歷、急診就醫資料，可見告訴人余孟林於109
      年9月3日至台中榮總就醫時，僅診斷受有頭皮撕裂傷之傷
      害；告訴人劉其翰於同年6月至臺中榮總就醫時，則經診
      斷受有雙上肢挫傷及開放性傷口、臉之挫傷、左眼下開放
      性傷口等傷害。告訴人余孟林之背部及劉其翰之口腔、頸
      部及腹部均無受傷，告訴人劉其翰之上臂亦未見電擊棒造
      成之傷勢，顯與告訴人2人上開所述不符。而審酌告訴人2
      人與被告處於對立面，其等指訴係以使被告受刑事訴追為
      目的，陳述不免誇大、失真，自應調查其他證據以資審認
      其等陳述是否與事實相符，然依上說明，本案除告訴人2
      人陳述及證述外，並無其他證據足認被告確有持電擊棒電
      擊告訴人2人，及持鐵椅毆打告訴人余孟林之情事，自難
      僅憑告訴人2人上開所述，遽認被告有以電擊棒電擊告訴
      人2人，及持鐵椅毆打告訴人余孟林身體之行為，是此部
      分公訴意旨容有誤會，應予更正。
　　⒌被告雖另辯稱告訴人余孟林係自己不慎跌落樓梯，才受有
      前揭傷害云云，然查，告訴人2人於警詢、偵查及本院審
      理中均明確陳稱及證稱告訴人余孟林有遭被告以槍托毆打
      頭部等語，且告訴人余孟林所受前揭傷勢，亦與上開被告
      傷害情節互核相符等情，業如前述。再者，告訴人2人於
      本院審理中復均具結證稱告訴人余孟林在招待所並無從樓
      梯跌倒之情形等語（見本院卷第303、315頁），且依卷附
      招待所前及臺中榮總急診室車道之監視器錄影畫面翻拍照
      片（見偵1卷第186-187、194-197頁），可見告訴人余孟
      林離開招待所前往臺中榮總急診室就醫途中，均以手壓住
      其頭頂前側，堪認該按壓部位即為頭皮撕裂傷之傷勢所在
      。若其確係因跌落樓梯而受傷，則其係幾乎以頭頂著地之
      方式跌落樓梯，則必定是在樓梯高處往下跌落，衡情其四
      肢、軀幹等身體其他部位亦會於跌落途中因受外力碰撞而
      受傷，然告訴人余孟林於109年9月3日至臺中榮總就醫時
      ，除頭皮撕裂傷外，並未診斷受有其他傷害，有臺中榮總
      當日之急診出院病歷摘要存卷可憑（見偵1卷第351頁）。
      又證人張宇盛偕同告訴人余孟林至臺中榮總就診時，告訴
      人余孟林向負責醫師自述其係因騎機車摔倒而受傷等語，
      有急診出院病歷摘要存卷可憑（見偵1卷第351頁）。衡情
      若告訴人余孟林確係因意外跌落樓梯而受傷，則並無刻意
      向醫師隱瞞、捏造受傷原因之必要，而告訴人余孟林於本
      院審理中具結證稱：我和劉其翰於高中時就認識，張宇盛
      是劉其翰的朋友，同時有幫被告做事；我之所以會對醫生
      說是因為摔車受傷，是因為我還在被告等人的控制下，處
      理完傷口後還要回到被告那裡，我就不敢說實話等語（見
      本院卷第310、313、317頁），且告訴人余孟林經急診後
      ，復與證人張宇盛一同前往證人即被告友人許世詮址設臺
      中市○○區○○路○段000號11樓之1之住處（下稱許世詮住處
      ），並在該處與被告及告訴人劉其翰繼續商討其等賭債及
      本票事宜等節，業據被告於警詢及偵查中供述明確（見偵
      1卷第10-11、268頁），核與告訴人2人及證人許世詮於本
      院審理中之證述相符（見本院卷第288-294、303-307、31
      5-316頁），並有許世詮住處之住戶基本資料、電梯與後
      門監視器錄影畫面翻拍照片存卷可查(見偵1卷第198-206
      頁)，而堪認定。審酌告訴人余孟林於就醫前甫在招待所
      遭被告毆打，其與張宇盛並非熟識，並知悉於就醫後仍需
      立即與被告見面，且見面地點係被告友人之住處，而張宇
      盛不僅於就醫時陪同在場，隨後亦會一同與被告見面，而
      有將告訴人余孟林就醫時之言行如實告知被告之高度可能
      ，當可想見告訴人余孟林面臨此情，自當仍處於驚嚇、畏
      懼之狀態，難期待其於此情形下會如實告知醫師其係遭被
      告毆打成傷等語，而有隱瞞真實受傷原因之動機。綜上，
      足認告訴人余孟林所受前揭傷害，確係因被告持槍托毆打
      所致，而非跌落樓梯所造成，被告上開辯詞，亦無足採。
　　⒍至證人張宇盛於偵查中雖具結證稱：劉其翰是我大學學弟
      ，余孟林是劉其翰的朋友，我和被告及許世詮則原本就認
      識；我、被告、許世詮及告訴人2人於109年9月3日都在招
      待所，當時因為告訴人2人賭博輸錢並簽本票，劉其翰就
      請被告幫忙，但被告發現劉其翰沒有說實話，就很生氣地
      把告訴人2人趕走；期間許世詮至招待所1樓拿菸，我則在
      2樓滑手機，後來許世詮跟我說余孟林在樓梯跌倒受傷，
      我就開車帶余孟林就醫；被告在招待所內沒有打告訴人2
      人，只有單純講話比較大聲且很兇云云（見偵1卷第301-3
      05頁）。證人許世詮於警詢中陳稱：告訴人2人因為與他
      人有賭債糾紛，而與被告相約在招待所見面，後來被告覺
      得被告訴人2人欺騙，所以講話比較大聲，但我不清楚被
      告有無傷害告訴人2人；當天余孟林有受傷，我不知道受
      傷原因，但我有請張宇盛帶余孟林就醫云云（見偵1卷第5
      1-55頁）；於偵查中陳稱：我在招待所內沒有看到被告毆
      打告訴人2人，當時原本大家都在2樓，後來我到1樓拿菸
      ，要上樓時，聽到2樓很混亂，並看到余孟林從樓梯上摔
      下來，我就叫張宇盛帶余孟林就醫云云（見偵1卷第273-2
      75頁）；於本院審理中具結證稱：被告跟我是認識約6至8
      年的朋友；劉其翰、張宇盛是在夜店喝酒而認識；我並不
      認識余孟林；案發當天大家都在招待所2樓，告訴人2人因
      為在外積欠賭債而被人押走並逼簽本票，就找被告協助處
      理，但後來被告發現劉其翰所述與事實不符，就很生氣，
      講話比較大聲，口氣也不好，但當時因為被告他們在大小
      聲，我就到招待所1樓拿菸，沒有一直待在2樓，故我並沒
      有看到被告出手毆打告訴人2人，且除了余孟林有受傷外
      ，我並沒有注意到劉其翰外觀有任何異狀；後來我準備上
      樓時，就看到余孟林已經跌下樓梯，當時場面很混亂，張
      宇盛等人都擠在狹窄的樓梯處，我發現余孟林的頭部流血
      ，就立刻叫張宇盛帶余孟林就醫云云（見本院卷第278-29
      6頁）。
　  ⒎證人張宇盛及許世詮雖均陳稱或證稱被告並未毆打告訴人2
      人，且告訴人余孟林係因跌落樓梯而受傷云云。惟依其等
      上開所述內容，可見證人張宇盛及許世詮均與被告有相當
      交情，其等所為有利於被告之證詞，本有反覆審視及詳細
      比對之必要。而衡酌證人許世詮對於告訴人余孟林受傷之
      原因，及其有無親見告訴人余孟林跌落樓梯等節，歷次陳
      述及證述情節均不相符，復與證人張宇盛所述有相當出入
      。且證人許世詮自陳其於案發當時曾離開現場抽菸等語，
      顯見其並未親見完整事發經過，自無從逕以證人許世詮之
      證述，即對被告為有利之認定。而證人張宇盛雖自稱其於
      案發時始終待在招待所2樓，且未見被告有毆打告訴人2人
      云云，然其所述顯與告訴人2人歷次陳稱及證稱遭被告毆
      打等語，及被告於警詢、偵訊及本院審理中自承有出手毆
      打告訴人之情節相異，是證人張宇盛所述，應屬迴護被告
      之詞，亦不足採。
　㈣綜上所述，本案事證明確，被告上開犯行洵堪認定，應依法
    論科。　
三、論罪科刑
　㈠核被告所為，係犯刑法第277條第1項之傷害罪。
　㈡被告於上揭時、地毆打告訴人2人之數舉動，係基於同一傷害
    目的之決意所為，各侵害同一身體法益，各舉動之獨立性均
    極為薄弱，依一般社會健全觀念，在時間差距上，難以強行
    分開，均應視為數個傷害舉動之接續施行，而各以包括一行
    為予以評價，較為合理，均屬接續犯，應各論以一罪。另被
    告先後傷害告訴人2人，均係基於告訴人2人與案外人黃宥憲
    之賭債及本票債務糾紛所致，因而肇生本案傷害犯意，且被
    告傷害告訴人2人之時、地甚為接近，應可認被告毆打告訴
    人2人係基於同一犯罪動機及單一傷害犯意，接續而為之傷
    害行為，於法律評價上，應認被告係以接續之一行為傷害告
    訴人2人，為同種想像競合犯，應依刑法第55條之規定，從
    一重論以傷害罪處斷。公訴意旨以被告所犯傷害告訴人2人
    之行為應論以數罪併罰等語，容有誤會。
　㈢爰以行為人之責任為基礎，審酌被告自認替告訴人2人處理債
    務糾紛，本應秉持理性、平和之態度妥適處理，竟率爾為本
    案傷害犯行，致告訴人2人分別受有前揭傷害，所為實有不
    該。且被告雖坦承有傷害告訴人2人之舉動，然始終辯稱其
    僅以徒手毆打告訴人2人，否認有持鐵椅、槍托實施本案傷
    害行為，且迄未與告訴人2人達成和解或賠償其等損害之犯
    後態度；並斟酌被告之前科素行、其自述之智識程度及家庭
    經濟與生活狀況（見本院卷第329頁）等一切情狀，量處如
    主文所示之刑，並諭知易科罰金之折算標準，以示懲儆。
四、沒收
  ㈠被告用以為本案犯行之鐵椅及不詳手槍，均為供被告犯罪所
    用之物，且衡情應均屬被告所有，然鐵椅本屬日常生活用品
    ，且該手槍並無證據證明具殺傷力，難認屬違禁物，是被告
    持有上開物品應非法之所禁，沒收欠缺刑法上之重要性，且
    被告始終否認持之為犯罪工具，復未扣案，無從證明現仍存
    在，為免徒增將來執行程序之無益勞費，爰依刑法第38條之
    2第2項之規定，均不予宣告沒收或追徵其價額。
  ㈡至扣案後已發還被告如附表所示之物，均無證據證明與被告
    本案犯行有關，故均不予宣告沒收或追徵其價額。
據上論斷，應依刑事訴訟法第299條第1項前段，刑法第277條第1
項、第55條、第41條第1項前段，刑法施行法第1條之1第1項，判
決如主文。
本案經檢察官陳東泰提起公訴，檢察官林卓儀到庭執行職務。
中　　華　　民　　國　　111 　年　　11　　月　　24　　日
                  刑事第十三庭  審判長法  官  劉敏芳
　　　　　　　　　
　　　　　　　　　                    法  官  劉依伶
　　　　　　　　　
　　　　　　　　　                    法  官  黃世誠
以上正本證明與原本無異。
如不服本判決應於收受送達後20日內向本院提出上訴書狀，並應
敘述具體理由；其未敘述上訴之理由者，應於上訴期間屆滿後20
日內向本院補提理由書（均須按他造當事人之人數附繕本）「切
勿逕送上級法院」。
告訴人或被害人如不服判決，應備理由具狀向檢察官請求上訴，
上訴期間之計算，以檢察官收受判決正本之日起算。
　　　　                              書記官  陳慧君
中　　華　　民　　國　　111 　年　　11　　月　　24　　日

附表
編號 扣案物 備註 1 iphone 11手機1支(IMEI：000000000000000、000000000000000) 均無證據證明與被告本案犯行有關，並由檢察官於111年3月14日發還被告 2 iphone X手機1支（含門號0000000000號SIM卡1張）  
附錄論罪科刑法條
中華民國刑法第277條
傷害人之身體或健康者，處5年以下有期徒刑、拘役或50萬元以
下罰金。
犯前項之罪，因而致人於死者，處無期徒刑或7年以上有期徒刑
；致重傷者，處3年以上10年以下有期徒刑。